【裁判字號】    99,台抗,517
【裁判日期】    990708
【裁判案由】    強制執行聲明異議
【裁判全文】
最高法院民事裁定              九十九年度台抗字第五一七號
再 抗告 人  黃鴻隆會計師（即萬有紙廠股份有限公司破產管理
            人）
            寬達信置業股份有限公司（即萬有紙廠股份有限公
            司破產管理人）
法定代理人  甲○○
兼上列二人
代  理  人  陳益盛律師（即萬有紙廠股份有限公司破產管理人
            ）
            指定共同送達代收人.
上列再抗告人因強制執行聲明異議事件，對於中華民國九十九年
五月四日台灣高等法院台南分院裁定（九十九年度抗字第五九號
），提起再抗告，本院裁定如下：
    主  文
再抗告駁回。
再抗告程序費用由再抗告人負擔。
    理  由
本件再抗告人為萬有紙廠股份有限公司（下稱萬有紙廠）之破產
管理人，認依廢棄物清理法第七十一條、第七十二條、第二十八
條規定，直轄市、縣（市）主管機關或執行機關有代執行清除廢
棄物之義務，且此一代為執行之廢棄物清理費非屬行政裁量事項
所產生費用債權，即與土地增值稅等稅費相同，具有優先受償地
位。執行法院就此國家事務原應主動知會該管行政機關，並逕將
其本得向清除義務人求償之債權（代執行債權）列入分配表參與
分配，若未將之納入分配表，於法自屬有違。詎台灣雲林地方法
院（下稱執行法院）九十八年度司執字第一五五二號強制執行事
件所製作之分配表（下稱系爭分配表）竟違法未將（破產人）萬
有紙廠將來應支出由主管機關代為清除所生之廢棄物清理費列入
。因而就該分配表所列之第一順位抵押債權人劉玉玄未依破產程
序行使別除權，依民事強制執行程序，所得分配金額新台幣（
下同）九百二十九萬二千二百八十元，以債務人之身分對之聲明
異議。經執行法院裁定駁回再抗告人之聲明異議。再抗告人提起
抗告，原法院裁定以：再抗告人為債務人，依強制執行法第三十
九條規定，固得就強制執行分配表所載各債權人之債權或分配金
額，於有不同意之情形，以書狀聲明異議。然此規定，不得作為
債務人有代替未參與分配之債權人主張或聲明應將某債權列入分
配表分配之依據。且依廢棄物清理法第七十一條規定，主管行政
機關或執行機關是否代為清除、處理，本有行政裁量權，該條文
所稱「執行機關」係指執行廢棄物清理之機關，而非地方法院民
事執行處。本件（破產人萬有紙廠於破產前所產生之廢棄物）主
管行政機關或執行機關既未依法代為清理廢棄物後行使求償權，
又未聲明參與分配，執行法院自無權直接令該管機關代為清理廢
棄物後行使求償權，或將代執行債權（廢棄物清理費）直接列入
系爭分配表。再抗告人以該管行政、執行機關有代其清除、處理
萬有紙廠於破產前已產生之廢棄物，並以原應向清除義務人即萬
有紙廠求償之代執行債權，以優先受償人之地位參與分配之義務
而未為，執行法院復未以之為優先債權列入系爭分配表內，於法
不合，而就系爭分配表所列劉玉玄所得優先受分配之金額九百二
十九萬二千二百八十元聲明異議，為無理由。因予維持執行法院
所為駁回再抗告人聲明異議之裁定，駁回再抗告人之抗告。經核
於法洵無違誤。再抗告意旨，指摘原裁定不當，聲明廢棄，非有
理由。
據上論結，本件再抗告為無理由。依強制執行法第三十條之一，
民事訴訟法第四百九十五條之一第二項、第四百四十九條第一項
、第九十五條、第七十八條，裁定如主文。
中    華    民    國  九十九  年    七    月    八    日
                      最高法院民事第三庭
                          審判長法官  蘇  茂  秋
                                法官  陳  碧  玉
                                法官  李  慧  兒
                                法官  王  仁  貴
                                法官  張  宗  權
本件正本證明與原本無異
                                      書  記  官
中    華    民    國  九十九  年    七    月   二十   日
                                                      ｍ

司法院資訊處製作；財團法人民間司法改革基金會備份。
